臺灣臺中地方法院刑事判決　　　　　　　　　　　　　九十四年度訴字第八八一號
　　公　訴　人　臺灣臺中地方法院檢察署檢察官
　　被　　　告　甲○○
　　　　　　　　丙○○
　　共　　　同
　　指定辯護人　本院公設辯護人乙○○
右列被告等因違反毒品危害防制條例案件，經檢察官提起公訴（九十四年度偵字第三
一三二號），本院判決如左：
    主  文
甲○○共同運輸第二級毒品，處有期徒刑拾年。扣案之第二級毒品甲基安非他命貳大
包（驗餘淨重共計壹玖柒伍點伍捌公克、純度百分之玖捌點肆），沒收銷燬之；扣案
之供犯罪所用之毒品外包裝袋貳只（共計重肆陸點壹柒公克）、束腰帶壹件、束褲壹
件，均沒收之；未扣案之供犯罪所用之行動電話機壹具（即搭配000000000
0號門號ＳＩＭ卡所使用者，惟不含該門號ＳＩＭ卡在內）及因犯罪所得之日幣拾伍
萬元，均沒收之，如全部或一部不能沒收時，追徵其價額；未扣案之因犯罪所得之新
臺幣捌萬伍仟元沒收之，如全部或一部不能沒收時，以其財產抵償之。
丙○○共同運輸第二級毒品，累犯，處有期徒刑捌年。扣案之第二級毒品甲基安非他
命貳大包（驗餘淨重共計壹玖柒伍點伍捌公克、純度百分之玖捌點肆），沒收銷燬之
；扣案之供犯罪所用之毒品外包裝袋貳只（共計重肆陸點壹柒公克）、束腰帶壹件、
束褲壹件，均沒收之；未扣案之供犯罪所用之行動電話機壹具（即搭配000000
0000號門號ＳＩＭ卡所使用者，惟不含該門號ＳＩＭ卡在內）及因犯罪所得之日
幣拾伍萬元，均沒收之，如全部或一部不能沒收時，追徵其價額；未扣案之因犯罪所
得之新臺幣捌萬伍仟元沒收之，如全部或一部不能沒收時，以其財產抵償之。
    犯罪事實
一、丙○○曾於民國九十一年間因偽造文書等案件，經臺灣高雄地方法院以九十一年
    度訴字第二五二二號刑事判決判處有期徒刑二年確定，甫於九十三年五月十日執
    行完畢。
二、甲○○與丙○○二人於九十四年一月中旬結識，其二人均明知甲基安非他命（起
    訴書誤載為「安非他命」，以下均同）係毒品危害防制條例所列管且經行政院所
    公告之第二級毒品，不得非法運輸，卻因缺錢花用，先由甲○○介紹丙○○認識
    真實姓名年籍不詳綽號「阿國」之成年男子（即斯時持用0000000000
    號行動電話之人，該部分應由檢察官另行偵辦），由綽號「阿國」之成年男子提
    議自臺灣地區運輸第二級毒品甲基安非他命出境至日本國，甲○○、丙○○二人
    為牟取運輸第二級毒品出境之報酬及順道赴日旅遊之不法利益，乃與綽號「阿國
    」之成年男子共同基於自臺灣地區運輸第二級毒品甲基安非他命出境至日本國之
    犯意聯絡與行為分擔，約定由綽號「阿國」之成年男子在臺灣境內提供待運輸出
    境之毒品，而因甲○○與綽號「阿國」之成年男子熟識，復有多次往返日本國之
    經驗，故約定由甲○○負責辦理出國相關手續並陪同、監控丙○○隨身夾帶第二
    級毒品甲基安非他命出境至日本國後，再依綽號「阿國」之成年男子指示將毒品
    交由其所指定之人，綽號「阿國」之成年男子並應允事成之後將分別給付新臺幣
    五萬元、十萬元之報酬予甲○○、丙○○（惟迄本件查獲時止均尚未取得），甲
    ○○並將其所有之不詳行動電話機一具（搭配0000000000號門號ＳＩ
    Ｍ卡，均未扣案），作為與綽號「阿國」之成年男子所持用之00000000
    00號行動電話聯繫運輸毒品事宜之用。綽號「阿國」之成年男子即於九十四年
    一月下旬至二月上旬間，陸續在不詳地點，先後共計交付新臺幣六萬五千元現金
    予甲○○（未扣案），作為甲○○、丙○○二人購買機票、添購行裝、打點雜務
    及在臺灣境內往來所需交通費之花用，甲○○即將其中部分款項購得其二人往返
    日本國之機票及丙○○所需穿著之西裝等衣物，並將其中三千五百元交由丙○○
    花用。嗣於九十四年二月六日，甲○○與丙○○即依綽號「阿國」之成年男子指
    示，先自臺中市搭乘計程車北上，車行至國道三號高速公路龍潭交流道附近下車
    後，約於同日十六時許再由綽號「阿國」之成年男子駕駛不詳自用小客車接應渠
    等至桃園縣龍潭鄉境內某不詳民宅內，由綽號「阿國」之成年男子持其所有之束
    腰帶、束褲各一件，將第二級毒品甲基安非他命二大包（淨重共計一九七五點六
    三公克、驗餘淨重共計一九七五點五八公克、純度約百分之九八點四、包裝袋重
    共計四六點一七公克），分別綑綁、夾藏在丙○○腰際前後各一包，再由綽號「
    阿國」之成年男子駕駛不詳自用小客車搭載甲○○、丙○○二人前往桃園中正國
    際機場，綽號「阿國」之成年男子並交付日幣十萬元現金與新臺幣一萬元現金予
    甲○○作為旅遊花費（未扣案），另交付日幣五萬元現金與新臺幣一萬元現金予
    丙○○作為旅遊花費（亦未扣案），綽號「阿國」之成年男子隨即先行離去，惟
    因已延誤飛機起飛時間，甲○○、丙○○二人即自行前往桃園縣大園鄉之「梵谷
    村汽車旅館」留宿一晚。翌日（即九十四年二月七日）上午十一時許，丙○○在
    上開旅館內復以上開束腰帶、束褲各一件，將上開第二級毒品甲基安非他命二大
    包分別綑綁、夾藏在其腰際之後，即與甲○○一同離開該汽車旅館而前往桃園中
    正國際機場，嗣辦妥櫃臺報到手續並取得登機證後，即準備搭乘國泰航空公司班
    機前往日本國，惟於同日中午十二時五分許，即為警持本院核發之搜索票執行搜
    索而在機場出境大廳當場查獲，並自丙○○身上查扣上開第二級毒品甲基安非他
    命二大包、束腰帶、束褲各一件、丙○○護照一本、機票及登機證各一張等物，
    另自甲○○身上查扣甲○○護照一本、機票及登機證各一張等物。
三、案經內政部警政署刑事警察局、臺中市警察局共同報請臺灣臺中地方法院檢察署
    檢察官偵查起訴。
    理  由
一、上開犯罪事實，業據被告甲○○、丙○○於本院審理時坦承不諱，核與被告二人
    於偵訊時，分別以證人身分具結證述非關己身犯行之犯罪情節大致相符。其次，
    扣案之第二級毒品甲基安非他命二大包，經送請內政部警政署刑事警察局鑑定後
    ，檢出第二級毒品甲基安非他命成分，鑑驗前淨重共計一九七五點六三公克，取
    零點零五公克鑑驗用罄後，驗餘淨重共計一九七五點五八公克，純度約百分之九
    八點四，包裝袋重共計四六點一七公克，有該局九十四年三月三日刑鑑字第０九
    四００二五八一一號鑑定書存卷可稽，尚有為警在被告丙○○身上所查獲之束腰
    帶、束褲各一件、護照一本、機票及登機證各一張等物，以及自被告甲○○身上
    所查獲之護照一本、機票及登機證各一張等物扣案可佐。此外，並有臺灣臺中地
    方法院檢察署九十四年度聲監續字第六七號通訊監察書、被告甲○○（使用00
    00000000號行動電話）分別與丙○○（使用0000000000等公
    用電話）、綽號「阿國」之成年男子（使用0000000000號行動電話）
    之通訊監察通話紀錄譯文（即機房工作日誌）、被告甲○○之國人入出境端末查
    詢報表等各一份，本院九十四年度聲搜字第六二五號搜索票、搜索扣押筆錄、扣
    押物品目錄表等各二份及查獲現場照片六幀等附卷可憑。按運輸毒品罪既只以所
    運輸之毒品已實施搬運輸送之行為即為已足，不以達到目的地為既遂條件，則被
    告二人係將上開毒品綑綁、夾帶在被告丙○○腰際後，在到達桃園中正國際機場
    取得登機證而在出境大廳正欲搭機離台之際，始遭警查獲，則渠等顯已實施起運
    之行為，堪認運輸之行為業已完成，要無疑問，附此敘明（最高法院九十二年度
    台上字第三０九六號、九十二年度台上字第五四二六號判決要旨可供參照）。從
    而，被告甲○○、丙○○二人之自白，均核與事實相符，得為證據。綜上所述，
    本件事證業臻明確，被告二人之犯行洵堪認定，應予依法論科。
二、按甲基安非他命係毒品危害防制條例所列管且經行政院所公告之第二級毒品，故
    核被告甲○○、丙○○二人，自臺灣地區起運扣案之第二級毒品甲基安非他命之
    犯行，均係犯毒品危害防制條例第四條第二項之運輸第二級毒品罪。被告甲○○
  、丙○○與姓名年籍不詳綽號「阿國」之成年男子間，就上開犯行有犯意聯絡與
    行為分擔，應論以共同正犯。被告二人因運輸而持有第二級毒品甲基安非他命之
    低度行為，為運輸第二級毒品甲基安非他命之高度行為所吸收，不另予論罪。被
    告丙○○曾於九十一年間因偽造文書等案件，經法院判處有期徒刑二年確定，甫
    於九十三年五月十日執行完畢，有臺灣高等法院被告全國前案紀錄表暨臺灣臺中
    地方法院檢察署刑案資料查註紀錄表附卷可稽，其受有期徒刑之執行完畢，五年
    以內再犯有期徒刑以上之罪，為累犯，爰依法加重其刑。又本件被告二人經查獲
    之運輸毒品犯行雖僅有一次，復於本院審理時均已坦承全部犯行，然本件遭查獲
    之毒品數量非微，犯罪分工細膩，被告二人尚得牟取不法報酬及不法利益，顯非
    一時失慮致罹刑章之偶一犯罪甚明，其經論處之運輸第二級毒品罪之法定刑度為
    無期徒刑或七年以上有期徒刑，該等法定刑規定係本於特別法嚴禁毒害之目的而
    為之處罰，乃維護國家安全、社會秩序及增進公共利益所必要，非但無違憲法比
    例原則之規定（司法院大法官會議解釋第四七六號類似見解可參），本院亦認本
    件尚無情節尚堪憫恕之情，亦無不符罪刑相當性及比例原則之虞，故尚無共同指
    定辯護人所稱情堪憫恕得予減輕其刑之情，茲補充敘明之。爰審酌被告二人不思
    以正當途徑掙取金錢，欲藉運輸毒品以牟取不法報酬之犯罪目的、動機應予譴責
    ，而本件係由被告甲○○介紹被告丙○○參與犯罪，被告甲○○對於本案運輸毒
    品事宜之促成、聯繫、安排均顯較被告丙○○具有主導性，渠等二人涉案情節與
    程度顯不相同，再斟酌渠等二人運輸毒品對於社會治安之潛在危害重大，惟渠等
    犯罪手段尚屬平和，業已領受之犯罪所得尚非龐大，又渠等二人犯後知所悔悟坦
    承全部犯行之良好態度，暨渠等二人之智識程度及生活狀況等一切情狀，分別量
    處如主文所示之刑，以示懲儆。
三、本案諭知沒收部分：
  (一)扣案之第二級毒品甲基安非他命二大包（鑑驗前淨重共計一九七五點六三公克、
    驗餘淨重共計一九七五點五八公克、純度百分之九八點四），均含毒品危害防制
    條例第二條第二項第二款所列之第二級毒品成分，業如前述，應依同條例第十八
    條第一項前段之規定，諭知沒收銷燬之。至於上開毒品之外包裝袋（共計重四六
    點一七公克），依據扣案物照片及內政部警政署刑事警察局上開鑑定結果所示，
    上開毒品與包裝袋既可分別秤重施鑑，足見該等包裝袋確可與上開毒品分離，並
    非得視為毒品之一部分，則該等外包裝袋既有防止毒品裸露、逸出及潮濕之功用
    ，並便於攜帶及運輸，而屬綽號「阿國」之成年男子所有而供渠等共同犯運輸毒
    品罪所用之物，應依毒品危害防制條例第十九條第一項之規定宣告沒收之（最高
    法院九十一年度台上字第二０六二號、九十二年度台上字第一二七五號判決要旨
    供參）。扣案之綽號「阿國」之成年男子所有之束腰帶、束褲各一件，亦係供渠
    等共同犯運輸毒品罪所用之物，亦應依毒品危害防制條例第十九條第一項之規定
    宣告沒收之。又因該等外包裝袋、束腰帶、束褲等物，既迄本院裁判時均仍扣案
    中，要無全部或一部不能沒收之情形，爰不另予諭知「如全部或一部不能沒收時
    ，追徵其價額」（臺灣高等法院暨所屬法院八十八年法律座談會彙編第二六五至
    二六六頁參照）。
  (二)未扣案之被告甲○○所有之行動電話機一具（即搭配0000000000號門
    號ＳＩＭ卡所使用者，不含該門號ＳＩＭ卡在內），為被告甲○○所有供其與被
    告丙○○、綽號「阿國」之成年男子間聯繫共同犯運輸毒品罪所用之物，業據被
    告甲○○、丙○○供述明確，且有前揭通訊監察書、通訊監察通話紀錄譯文等在
    卷可稽，該行動電話機雖未扣案，然本院亦查無該行動電話機確已滅失之證據，
    亦應依毒品危害防制條例第十九條第一項之規定，宣告沒收之，如全部或一部不
    能沒收時，追徵其價額。未扣案之綽號「阿國」之成年男子所持用之行動電話機
    一具（即搭配0000000000號門號ＳＩＭ卡所使用者，不含該門號ＳＩ
    Ｍ卡在內），雖為該綽號「阿國」之成年男子所持有用以聯繫本件運輸毒品所用
    之物，然是否為綽號「阿國」之成年男子所有之物，尚有未明，且卷內尚無證據
    足資佐證，爰不併予宣告沒收之。至於上開行動電話機所搭配使用之00000
    00000號、0000000000號等門號ＳＩＭ卡各一張，雖為被告甲○
    ○、綽號「阿國」之成年男子持以供本件犯罪所用之物，然該等門號ＳＩＭ卡均
    係發卡之電信公司所有之物（按依國內電信公司之一般定型化契約之約定，該等
    ＳＩＭ卡之所有權乃屬各電信公司所有，持用人僅取得使用權），既非屬被告甲
    ○○、綽號「阿國」之成年男子所有，又非屬違禁物，即核與沒收之要件不符，
    爰均不予宣告沒收。
  (三)另未扣案由綽號「阿國」之成年男子先於九十四年一月下旬至二月上旬間所陸續
    交付予被告甲○○之新臺幣六萬五千元現金（供被告甲○○、丙○○二人購買機
    票、添購行裝、打點雜務及在臺灣境內往來所需交通費之花用），以及於同年二
    月六日交付予被告甲○○之日幣十萬元現金與新臺幣一萬元現金（供被告甲○○
    旅行花用），另交付予被告丙○○之日幣五萬元現金與新臺幣一萬元現金（供被
    告丙○○旅行花用），均為被告甲○○、丙○○因本件犯罪所得之財物，共計為
    新臺幣八萬五千元及日幣十五萬元，又雖為被告二人分別取得之犯罪代價，惟共
    同正犯應對全部犯罪行為負責，就該等犯罪所得之財物自應共同沒收之，故均應
    依毒品危害防制條例第十九條第一項之規定，宣告沒收之；又其中新臺幣部分，
    因其本身即為我國現行貨幣價值之表示，自不生追徵其價額之問題，故僅予諭知
    如全部或一部不能沒收時，以其財產抵償之；至於其中日幣部分，則因屬外國貨
    幣，若無法沒收，則仍應使其繳納相當之價額，故予諭知如全部或一部不能沒收
    時，應追徵其價額（最高法院九十二年度台上字第一一一八號判決要旨供參）。
  (四)扣案之護照二本、機票二張及登機證二張等物，雖分別為被告甲○○、丙○○於
  為警查獲時所持出境所用之物，然既非直接供本件運輸毒品犯罪所用或所得之物
    ，即不予宣告沒收之，附此敘明。
四、末查，公訴人雖認：被告甲○○於本院審理時，曾自承另於九十三年間有多次運
    輸毒品之行為，故認被告甲○○該部分亦涉犯毒品危害防制條例第四條第二項之
    運輸第二級毒品罪嫌等語。惟查，依全卷現存可供調查之全部證據方法顯示，該
    部分除被告甲○○之自白以外，要無其他必要之證據足資佐證，況且被告所供稱
    之該等運輸毒品行為之時間、起運地、目的地、代價、方式、有無共犯結構等犯
    罪詳情究竟為何，均全然不詳，無從獲悉，核諸刑事訴訟法第一百五十六條第二
    項之規定，被告甲○○之自白既不得作為有罪判決之唯一證據，則該等部分即屬
    不能證明，況未經檢察官起訴，則本院即無得併予審理之，附此敘明。
五、據上論斷，應依刑事訴訟法第二百九十九條第一項前段，毒品危害防制條例第四
    條第二項、第十八條第一項前段、第十九條第一項，刑法第十一條、第二十八條
    、第四十七條，判決如主文。
中      華      民      國    九十四    年      四      月    二十八    日
                              臺灣臺中地方法院刑事第十一庭
                                  審判長法  官  林  源  森
                                        法  官  王  世  華
                                        法  官  廖  慧  如
右正本證明與原本無異。
如不服本判決，應於送達後十日內向本院提出上訴狀（須附繕本），上訴於臺灣高等
法院臺中分院。
                                         書記官
中      華      民      國    九十四    年      五      月      四       ?
?
附錄論罪科刑法條
毒品危害防制條例第四條第二項
製造、運輸、販賣第二級毒品者，處無期徒刑或七年以上有期徒刑，得併科新臺幣七
百萬元以下罰金。
